臺灣臺北地方法院刑事裁定　　　　　　　　　　　　　九十一年度自字第三七七號
　　自　訴　人　丙○○
　　被　　　告　甲○○
　　被　　　告　乙○○○
右列被告因詐欺等案件，經自訴人提起自訴，本院裁定如左：
    主  文
自訴駁回。
    理  由
一、按法院或受命推事於自訴案件第一次審判期日前訊問及調查結果，如認為案件有
    刑事訴訟法第二百五十二條至第二百五十四條之情形者，得以裁定駁回其自訴，
    同法第三百二十六條第三項定有明文。次按犯罪事實，應依證據認定之，無證據
    不得推定其犯罪事實，刑事訴訟法第一百五十四條定有明文。又刑法上之侵占罪
    ，須持有人變易原來之持有意思而為不法所有之意思，始能成立，如僅將持有物
    延不交還或有其他原因致一時未能交還，既缺乏主觀要件，即難遽以該罪相繩，
    最高法院六十八年度臺上字第三一四六號判例亦著有明文。次按刑法上所謂偽造
    有價證券，以無權簽發之人冒用他人名義簽發為要件，如果行為人基於本人之授
    權，或其他原因有權簽發者，則與無權之偽造行為不同，最高法院著有五十三年
    臺上字第一八一○號判例要旨可參。
二、本件自訴意旨略以：自訴人為擎昊實業有限公司（下稱擎昊公司）之負責人，而
    被告甲○○與乙○○○二人本為夫妻，與自訴人因同為大陸台商而相識，被告二
    人因見自訴人在上海設廠，生意重心在大陸，臺灣公司僅留少數人，負責採購原
    料等業務，自訴人因不常在台管理，致公司常有不當開支，自訴人為此而苦惱，
    被告得知後見有機可趁，便假裝關心，要幫自訴人代保管支票本及印章等物品，
    免得屬下亂開支票，自訴人竟不疑有他，答應將自訴人、擎昊公司所有之空白支
    票交給被告保管，事後為鄭重起見，也請被告開立保管條，不料八十三年十二月
    二十五日起竟有退票情事發生，自訴人聞知後急忙回台，得知被告夫妻二人二個
    多月內開出六十多張支票，金額約新台幣（下同）二千多萬元，自訴人本欲報警
    處理，卻經被告一再懇求，謂願妥善處理，不讓其成為銀行拒絕往來戶，怎知被
    告不守信用，讓支票存款不足而陸續退票，到八十四年三月三日自訴人已被銀行
    通知列為拒絕往來戶，自訴人所開設之公司因此信用不佳，因認被告涉有侵占以
    及偽造有價證券之罪嫌（自訴人雖認為被告涉有詐欺、背信及侵占罪嫌但本院不
    受自訴人所主張之法條拘束，故應予更正）。
三、訊據被告甲○○除坦承有使用自訴人公司之支票外，然否認右揭犯行，辯稱：伊
    於八十二年間經友人介紹而認識自訴人，互有往來，八十三年十一月三十日，自
    訴人因要去大陸經商，將其公司支票交由伊使用，合作經營進出口生意，並作為
    伊所屬川萌公司、俊博公司，川森公司三家公司周轉之用，據伊記憶所及，僅開
    出十張左右，後因周轉不靈而導致存款不足而遭退票，退票之後被告業將剩餘支
    票全數返還自訴人，被告於八十四年一月間，應自訴人之要求，簽發空白支票六
    張予自訴人作為保證票，且伊所簽發自訴人所設立之擎昊公司支票於退票後，陸
    續收回，僅剩案外人張如嫣仍持有該公司支票，後經張如嫣委託金融公司出面處
    理，伊仍在八十九年十二月二十二日簽發本票換回上開支票，並返還自訴人，且
    伊自九十年七月二十日起，即應自訴人要求陸續匯款七萬餘元予自訴人，在此之
    前，伊亦分別給付六十餘萬予自訴人等語；被告乙○○○經合法傳喚，並未到庭
    提出何種抗辯。
四、經查：
（一）自訴人為擎昊公司之負責人，於八十三年三月十一日在台北市○○○路附近，
      將其所有之台北銀行（原為台北市銀行）之支票五十張（帳號六八三一—四號
      、票號ＢＤ0000000—ＢＤ0000000號）、擎昊公司所有之台北
      國際商業銀行德惠分行之支票七十張（帳號0000000000000號、
      票號ＰＶ0000000—ＰＶ0000000號）及相關印章交予被告二人
      ，此為自訴人及被告丙○○所不爭執，復有被告丙○○所開立之保管條，此部
      份堪信為真實。
（二）惟自訴人於本院訊問時自承：被告已經和伊和解，當時伊在大陸，被告經濟有
      問題，是誤會一場，當時伊沒有講清楚不能使用，大家認定不同，事隔多年也
      和解，伊願意原諒被告等語甚詳（本院九十一年十一月四日訊問筆錄參照）；
      同時亦提出和解書附卷並表示願意撤回自訴，故被告丙○○所辯：無侵占及偽
      造有價證券之犯意及犯行等語，顯非無據。此外，復查無其他積極證據足證被
      告二人有自訴人所指之犯行，其犯罪嫌疑顯有不足。依照前揭法律之規定，本
      件自訴應予駁回。
據上論結，應依刑事訴訟法第三百二十六條第三項、第二百五十二條第十款裁定如主
文。
中     華     民      國    九十一    年     十一     月     十一       日
                                      臺灣臺北地方法院刑事第三庭
                                          法  官  陳  德  民
右正本證明與原本無異
如不服本裁定應於送達後五日內向本院提出抗告狀
                                          書記官  葉  志  昭
中     華     民      國    九十一    年     十一     月     十一       日
